【裁判字號】    97,消債更,426
【裁判日期】    980319
【裁判案由】    更生事件
【裁判全文】
臺灣臺南地方法院民事裁定           97年度消債更字第426號
聲  請  人
即  債務人  甲○○
上列當事人因消費者債務清理事件聲請更生暨保全處分，本院裁
定如下：
    主  文
更生及保全處分之聲請均駁回。
聲請費用由聲請人負擔。
    理  由
一、聲請意旨略以：聲請人即債務人甲○○名下無資產，債務總
    金額為新臺幣（下同）4,519,455元。聲請人雖曾於消費者
    債務清理條例施行前，與最大債權銀行成立債務協商，約定
    每月須償還48,983元，但前開協商金額已遠超出聲請人之每
    月薪資20,000元。聲請人起初係在配偶乙○○協助下始得按
    期繳納前開協商金額，然乙○○為超商負責人，因民國96年
    間，成本上漲，乙○○本身亦負有債務3,279,603元，每月
    須繳付39,781元之協商金額，另須負擔自用住宅貸款13,312
    元、三名子女學費分別為16,502元、3,070元、3,667元、校
    車車資3,520元及家中電話費2,256元，已超出能力範圍，以
    致無法繼續支應，聲請人因而毀諾，聲請人聲請更生實有不
    可歸責於己致履行協商債務顯有重大困難之事由，爰依消費
    者債務清理條例提出更生之聲請等語。
二、按更生之聲請，債務人經法院通知，拒絕提出關係文件或為
    財產變動狀況之報告者，應駁回之，消費者債務清理條例第
    46條第3款定有明文。又聲請更生或清算不合程式或不備其
    他要件者，法院應以裁定駁回之，但其情形可以補正者，法
    院應定期間先命補正，復為同條例第8條所明定。
三、經查：
  (一)聲請人前於消費者債務清理條例施行前，依金融主管機關協
    調成立之中華民國銀行公會會員辦理消費金融案件無擔保債
    務協商機制，與債權銀行於95年6月19日成立協商，當時聲
    請人之無擔保債務總額為4,929,256元，雙方約定由聲請人
    自95年7月起，分120期，利率3.88%，每月清償48,983元，
    至全部清償為止，此有債務協商協議書、無擔保債務還款計
    劃表附卷足稽。又聲請人於前述協商成立後，曾依約繳納13
    期，於96年8月間即毀諾，有債權人台北富邦商業銀行股份
    有限公司、國泰世華商業銀行股份有限公司、台中商業銀行
    股份有限公司、臺灣新光商業銀行股份有限公司、陽信商業
    銀行股份有限公司、遠東國際商業銀行股份有限公司、永豐
    信用卡股份有限公司、玉山銀行、萬泰商業銀行股份有限公
    司、台新國際商業銀行股份有限公司、中國信託商業銀行股
    份有限公司、台灣美國運通國際股份有限公司、聯邦商業銀
    行股份有限公司、香港商香港上海匯豐銀行股份有限公司之
    陳報狀在卷可參，足認聲請人無擔保或無優先權之債務總額
    未逾1,200萬元。
  (二)聲請人主張因其配偶乙○○經營之超商成本上漲，而乙○○
    本身亦負債3,279,603元，每月需繳納協商金額39,781元，
    並負擔房貸13,312元、子女學費16,502元、3,070元、3,667
    元及家中電話費2,256元，致聲請人及乙○○均無法繼續繳
    納協商款項，紛紛毀諾云云，然聲請人僅提出新化國民中學
    午餐費繳費收據2紙、水費、電費收據各1紙為憑，並未檢附
    其他證據以實其說，無從憑此認定聲請人有何不可歸責於己
    致履行協商債務顯有重大困難之事由存在。本院依職權於97
    年12月3日發函命聲請人於文到翌日起3日內補提聲請人之配
    偶乙○○之債務協商協議書、無擔保債務還款計劃表及房貸
    相關資料（含貸款銀行、設定抵押之土地地號、建物建號、
    土地登記謄本、建物登記謄本、繳款明細等），該通知已於
    97年12月19日送達聲請人，有送達證書附卷足憑，惟聲請人
    逾期未為補正。本院為求慎重，再次於98年1月20日發函命
    聲請人於文到翌日起7日內補正上列事項，該通知於98年1月
    22日送達聲請人，亦有送達證書在卷可佐，詎聲請人迄今猶
    未補正，致本院無從審酌更生之要件，堪認聲請人有經法院
    通知，拒絕提出關係文件之情事，揆諸前揭消費者債務清理
    條例第46條第3款之規定，自應駁回其更生之聲請。
四、綜上所述，聲請人聲請更生，理應提供相關財產文件，以供
    法院審酌聲請人於協商成立後是否確有不可歸責於己致履約
    困難之情事，然聲請人經本院一再通知，無正當理由卻拒不
    提出關係文件，顯已違背消費者債務清理條例第46條第3款
    之規定，其更生之聲請應予駁回。又其更生之聲請既經駁回
    ，其保全處分之聲請，即無必要，應併予駁回，爰裁定如主
    文。
中    華    民    國    98    年    3     月    19    日
                        民事第一庭  法  官  張婷妮
以上正本係照原本作成。
如不服本裁定，應於裁定送達後10日內，以書狀向本院提出抗告
，並繳納抗告費新臺幣1千元。
中    華    民    國    98    年    3     月    19    日
                                    書記官  楊建新


司法院資訊處製作；財團法人民間司法改革基金會備份。
